臺灣高雄地方法院民事判決　　　　　　 110年度簡上字第57號
上　訴　人　廖芹生　
上　訴　人　趙延楷　
上列當事人間請求損害賠償事件，上訴人對於民國109 年12月15
日本院高雄簡易庭109 年度雄簡字第404 號簡易程序第一審判決
，各自提起上訴，本院於民國110 年9 月27日言詞辯論終結，判
決如下：
    主      文
一、原判決關於命趙延楷給付超逾新臺幣貳萬零捌佰伍拾元部分
    ，及該部分假執行宣告暨訴訟費用負擔之裁判均廢棄。
二、上開廢棄部分，廖芹生於第一審之訴駁回。
三、趙延楷其餘上訴駁回。
四、廖芹生上訴駁回。
五、第一（除確定部分外）、二審訴訟費用，由趙延楷負擔百分
    之十，餘由廖芹生負擔。
    事實及理由
一、上訴人廖芹生（下稱廖芹生）起訴主張：上訴人趙延楷（下
    稱趙延楷）與伊同為大博爵社區大樓住戶，趙延楷於民國10
    7 年1 月22日20時40分許，在高雄市○○區○○路000 巷0
    號大博爵社區大樓1 樓管理室前，因故與伊發生爭執，以雙
    手掐住伊頸部，並用力推伊，造成伊重摔在地後，又攻擊伊
    腹部（下稱系爭傷害事件），致伊受有右腰鈍挫傷、血尿、
    左胸及薦部痛疑挫傷、下背和骨盆挫傷暨下肢神經痛、左側
    下背部扭挫傷、左側梨狀肌炎暨神經痛等傷害，自應就此負
    侵權行為之損害賠償責任。又伊因此支出醫療費用新臺幣（
    下同）9,974 元，且於精神上受有痛苦，應得請求精神慰撫
    金20萬元，是伊應得請求趙延楷賠償20萬9,974 元，為此爰
    依侵權行為之法律關係提起本訴等語。並於原審聲明：趙延
    楷應給付廖芹生20萬9,974 元。
二、趙延楷則以：廖芹生於系爭傷害事件發生當晚至財團法人私
    立高雄醫學大學附設中和紀念醫院（下稱中和醫院）就醫時
    ，未提及下肢不適或坐骨神經痛，且得一次由座椅起身站立
    ，顯無下肢或坐骨神經受傷之情，其事隔多日後方至大興骨
    科診所就醫，經診斷具有下背和骨盆挫傷暨下肢神經痛、左
    側下背部扭挫傷、左側梨狀肌炎暨神經痛，該等傷勢應非系
    爭傷害事件所致。又廖芹生所具血尿亦非系爭傷害事件所致
    ，而為其本身所患疾病造成。另廖芹生請求賠償精神慰撫金
    之理由，即長期治療花費、心理折磨及永久性傷害等，均不
    存在等語，資為抗辯。並聲明：廖芹生於第一審之訴駁回。
三、原審判命趙延楷應給付廖芹生4 萬7,084 元，並為得假執行
    之宣告，另駁回廖芹生其餘之訴。廖芹生就敗訴其中關於醫
    療費用2,890 元及精神慰撫金10萬元部分，提起上訴；趙延
    楷就其敗訴部分提起上訴。廖芹生聲明：㈠原判決關於駁回
    廖芹生下開第二項之訴部分廢棄。㈡上開廢棄部分，趙延楷
    應再給付廖芹生10萬2,890 元。㈢趙延楷之上訴駁回。趙延
    楷聲明：㈠原判決不利於趙延楷部分廢棄。㈡上開廢棄部分
    ，廖芹生於第一審之訴駁回。㈢廖芹生之上訴駁回（廖芹生
    其餘敗訴部分，未據聲明不服而告確定）。
四、兩造不爭執事項：
  ㈠趙延楷與廖芹生同為大博爵社區大樓住戶。
  ㈡廖芹生因系爭傷害事件於同日至中和醫院急診部就醫，而支
    出醫療費用850 元。
  ㈢廖芹生因血尿而於107 年1 月24日、同年1 月31日、同年6
    月11日、同年6 月16日、同年7 月16日至中和醫院泌尿科就
    診而支出醫療費用2,890 元。
  ㈣廖芹生因下背、骨盆挫傷暨下肢神經痛、左側下背部扭挫傷
    、左側梨狀肌炎暨神經痛而自107 年2 月12日起至108 年7
    月12日止至大興骨科診所就醫，支出醫療費用合計6,234 元
    。
五、得心證之理由
  ㈠廖芹生因系爭傷害事件所受傷害為何？趙延楷是否應負侵權
    行為之損害賠償責任？
    按因故意或過失，不法侵害他人之權利者，負損害賠償責任
    ，民法第184 條第1 項前段定有明文。經查：
  ⒈廖芹生主張於107 年1 月22日20時40分許，在高雄市○○區
    ○○路000 巷0 號即大博爵社區1 樓管理室前，兩造因冷氣
    機裝設問題進行協調時，發生口角爭執，趙延楷以手掐住廖
    芹生脖子，將廖芹生往後推，直至廖芹生倒地後，再以腳踢
    廖芹生，致廖芹生受有右腰鈍挫傷、左胸及薦部痛，疑挫傷
    之傷害（下稱系爭傷害）等節，有中和醫院診斷證明書在卷
    可按（見原審卷第281 頁），且為趙延楷所不爭執（見本院
    卷第128 頁），自堪認定。則趙延楷既故意傷害廖芹生，致
    其受有系爭傷害，自應就此負侵權行為之損害賠償責任。
  ⒉廖芹生固主張其因趙延楷所為系爭傷害事件，另受有血尿之
    傷害，趙延楷就此亦應負損害賠償之責云云。廖芹生於系爭
    傷害事件發生當晚經中和醫院診斷具有血尿之病症，固有中
    和醫院診斷證明書附卷可參（見原審卷第281 頁），然臺灣
    高等法院高雄分院審理兩造被訴刑事傷害案件時就廖芹生血
    尿之成因曾函詢中和醫院，該院函覆：廖芹生於107 年1 月
    22日21時47分至該院外傷急診就醫，到院時自陳與鄰居口角
    被打傷、推倒及腰部被踩，主訴左前胸、薦部及右腰痛。身
    體檢查發現右腰挫傷、無明顯瘀血或腫脹。尿液檢查發現血
    尿，高倍鏡檢下6 至10顆。因腎臟或輸尿管損傷致血尿無法
    排除，抽血檢查無貧血或腎功能異常。又進行超音波檢查發
    現肝臟和右腎交界處無明顯積液，右腎臟外膜和實質完整，
    無明顯膜下積液或出血。廖芹生有攝護腺肥大之病史合併攝
    護腺指數較高，判斷血尿可能與攝護腺肥大有關等語，有該
    院109 年4 月21日高醫附法字第1090102038號函在卷可參（
    見原審卷第273 頁）。中和醫院為廖芹生甫發生系爭傷害事
    件後當天前往就醫之醫院，除依廖芹生主訴外，並抽血、進
    行超音波檢查，核已詳盡診斷血尿之成因，是其按醫療專業
    依廖芹生當時身體狀況所為上開判斷，自可採信，則廖芹生
    所具血尿可能是與其攝護腺肥大有關，難認是系爭傷害事件
    造成，是廖芹生自不得就此症狀向趙延楷請求損害賠償，廖
    芹生上開主張，尚非可採。
  ⒊至廖芹生雖聲請將其因系爭傷害事件所受傷害陳明中和醫院
    ，函詢該院其血尿為系爭傷害事故所致抑或是攝護腺肥大造
    成，以證明其血尿是因系爭傷害事件造成。惟依諸前述中和
    醫院回函內容，其顯然是在知悉廖芹生於系爭傷害事件所受
    傷害情況下，仍為廖芹生血尿可能與攝護腺肥大有關之判斷
    ，是本院自無重複調查之必要。
  ⒋廖芹生復主張其因趙延楷所為系爭傷害事件，尚受有下背和
    骨盆挫傷暨下肢神經痛、左側下背部扭挫傷、左側梨狀肌炎
    暨神經痛等傷害，趙延楷自應就此負損害賠償之責云云。廖
    芹生於107 年2 月12日至同年6 月11日至大興骨科診所就診
    ，經診斷具有下背和骨盆挫傷暨下肢神經痛，於107 年2 月
    12日至108 年5 月6 日至大興骨科診所就診，經診斷具有左
    側下背部扭挫傷、左側梨狀肌炎暨神經痛，雖有大興骨科診
    所診斷證明書附卷可查（見原審卷第283 頁、第377 頁），
    大興骨科診所亦函覆原審稱：「據病歷記載，病患自107 年
    1 月受傷後即出現下背痛與下肢神經痛症狀，該次傷害與神
    經症狀應有關連」等語，有該診所回覆函在卷可憑（見原審
    卷第297 頁）。然經本院函詢大興骨科診所廖芹生自107 年
    2 月12日起至108 年7 月12日止在該診所就醫之病症是否與
    系爭傷害事件有關及該診所判斷關連性之理由，該診所乃函
    覆本院稱：廖芹生於107 年2 月12日至該診所就醫時，主訴
    為約在1 月20日前後被他人推倒後跌至地上，導致左側臀部
    疼痛併偶發性左下肢麻痛，此後持續在該診所復健治療至10
    8 年7 月12日，根據107 年2 月12日腰椎X 光檢查，顯示為
    腰椎第四節和第五節間以及腰椎第五節和薦椎間的椎間盤合
    併神經孔空間狹窄、腰椎退化性關節炎。因廖芹生腰椎有骨
    刺等病變，故前述X 光發現應屬長期退化性疾患，若廖芹生
    主訴屬實，外力推倒後跌坐地面造成腰椎挫傷症狀或原退化
    性疾患惡化實屬可能，但醫學客觀上證據無法直接證明前項
    推論，只能以病人主訴和症狀來做判斷等語，有大興骨科回
    覆函在卷可稽（見本院卷第121 頁），則廖芹生本具有長期
    退化性疾患，外力推倒後跌坐地面造成腰椎挫傷症狀或原退
    化性疾患惡化雖屬可能，但醫學客觀上證據無法直接證明前
    項推論，大興骨科診所是以廖芹生於該診所主訴屬實之情況
    下，始推論出其所患疾病可能為系爭傷害事件所造成。廖芹
    生於系爭傷害事件後已相隔約21日始至大興骨科診所就診，
    其是否確實因遭趙延楷推倒導致左側臀部疼痛併偶發性左下
    肢麻痛，而非於系爭傷害事件後因己身長期退化性疾患惡化
    導致，即非無疑，尚難依大興骨科診所於原審回函即認廖芹
    生所具之下背和骨盆挫傷暨下肢神經痛、左側下背部扭挫傷
    、左側梨狀肌炎暨神經痛等傷害，為系爭傷害事件所造成，
    此外，廖芹生就其所具該等傷害為系爭傷害事件所致乙節，
    又無其他舉證以實其說，自難認該等傷害為系爭傷害事件所
    致，而趙延楷應就此負損害賠償責任，是廖芹生上開主張，
    委無足採。
  ⒌趙延楷雖聲請向大博爵大樓社區管理委員會調取廖芹生出席
    管理委員會之錄影檔案，並函詢廖芹生出席情況及行動能力
    ，以證明廖芹生之行動能力狀況。惟廖芹生既先不能就其所
    具下背和骨盆挫傷暨下肢神經痛、左側下背部扭挫傷、左側
    梨狀肌炎暨神經痛等傷害，為系爭傷害事件所致，本院自無
    調查上開證據之必要，附此敘明。
  ⒍綜上所述，趙延楷於上開時間、地點故意傷害廖芹生，致其
    受有系爭傷害，則廖芹生自得就此請求趙延楷負損害賠償責
    任，至其所主張其他傷害，尚不能證明為系爭傷害事件所造
    成，趙延楷自無庸就此負賠償責任。
  ㈡廖芹生所得請求賠償之金額為何？
    按不法侵害他人之身體或健康者，對於被害人因此喪失或減
    少勞動能力或增加生活上之需要時，應負損害賠償責任；不
    法侵害他人之身體、健康、名譽、自由、信用、隱私、貞操
    ，或不法侵害其他人格法益而情節重大者，被害人雖非財產
    上之損害，亦得請求賠償相當之金額，民法第193 條第1 項
    、第195 條第1 項前段分別定有明文。廖芹生因趙延楷所為
    系爭傷害事件而受有系爭傷害，趙延楷應就此負損害賠償責
    任，已如前述，茲就廖芹生所得請求之損害賠償金額計算如
    下：
  ⒈醫療費用：
    廖芹生因趙延楷所為系爭傷害事件於107 年1 月22日至中和
    醫院急診部就醫，而支出醫療費用850 元乙節，為兩造所不
    爭執，則廖芹生自得就此請求趙延楷賠償之。至廖芹生雖另
    主張其因血尿、下背、骨盆挫傷暨下肢神經痛、左側下背部
    扭挫傷、左側梨狀肌炎暨神經痛，而分別至中和醫院泌尿科
    、大興骨科診所治療，支出醫療費用2,890 元、6,234 元，
    亦得向趙延楷請求賠償云云。然廖芹生未能證明其上開傷勢
    亦為系爭傷害事件所致，趙延楷無庸就此負損害賠償責任，
    已如前述，是廖芹生此部分主張，自非可採。
  ⒉精神慰撫金：
    廖芹生因趙延楷所為系爭傷害事件而受有系爭傷害，已如前
    述，其身體受傷自伴隨精神上痛苦，得請求精神慰撫金。而
    查廖芹生為大學畢業，原在自來水公司工作，現已退休，名
    下有房屋2 戶、土地1 筆、田賦3 筆、投資4 筆；趙延楷為
    研究所畢業，從事公職，名下有房屋1 戶、土地1 筆、投資
    1 筆等情，此有稅務電子閘門財產所得調件明細表在卷可按
    （見原審卷證物存置袋），且為兩造所不爭執，則本院審酌
    兩造之身分、地位、經濟能力，並本件傷害事件之起因與過
    程，廖芹生所受傷勢等一切狀況，認廖芹生請求之非財產上
    損害賠償金額尚屬過高，應以2 萬元較為適當，其逾此部分
    應不予准許。
  ⒊綜上，廖芹生所得請求賠償之金額為2 萬850 元。
六、綜上所述，趙延楷所為系爭傷害事件，致廖芹生受有系爭傷
    害，而應負損害賠償責任，且廖芹生所得請求賠償之金額為
    2 萬850 元。從而，廖芹生依侵權行為之法律關係請求趙延
    楷賠償2 萬850 元，為有理由，應予准許，至其逾此範圍之
    請求，則無理由，應予駁回。原審判決命趙延楷給付逾上開
    範圍部分，尚有未當，趙延楷上訴指謫原判決此部分不當，
    求予廢棄，核係有理，應由本院將原判決此部分予以廢棄，
    改諭知如主文第二項所示。至其餘應予准許及不應准許部分
    ，原審判決並無違誤，兩造分別指摘原判決各該不利部分不
    當，並求予廢棄改判，均為無理由，應駁回上訴。
七、本件事證已臻明確，兩造其餘之攻擊或防禦方法及所用之證
    據，經本院斟酌後，認為均不足以影響本判決之結果，爰不
    逐一論列，附此敘明。
八、據上論結，本件廖芹生之上訴為無理由，趙延楷之上訴為一
    部有理由、一部無理由，依民事訴訟法第436 條之1 第3 項
    、第450 條、第449 條第1 項、第79條，判決如主文。
中    華    民    國   110    年    10    月    18    日
                  民事第二庭  審判長法  官  陳宛榆
 
                                    法  官  施盈志
 
                                    法  官  楊淑儀
以上正本係照原本作成。
本判決不得上訴。
中    華    民    國   110    年    10    月    18    日
                                    書記官  詹立瑜